【裁判字號】    97,竹小,529
【裁判日期】    971128
【裁判案由】    損害賠償
【裁判全文】
臺灣新竹地方法院民事小額判決         97年度竹小字第529號
原      告  兆豐產物保險股份有限公司
法定代理人  甲○○
訴訟代理人  乙○○
被      告  丙○○
上列當事人間請求損害賠償事件，本院於民國九十七年十一月二
十四日辯論終結，判決如下：
    主  文
被告應給付原告新臺幣壹萬仟捌佰零伍元，及自民國九十七年
十一月十七日起至清償日止，按年息百分之五計算之利息。
訴訟費用新臺幣壹仟元由被告負擔。
本判決得假執行。
    事實及理由
一、原告之聲明：除依職權宣告假執行外，餘如主文所示。
二、事實摘要：
（一）原告主張：被告於民國九十六年十一月十九日上午七時二
      十分許，駕駛車牌號碼七四九二─ＨＭ號自用小客車行經
      新竹市○○路○段二九一巷前時，不慎撞及第三人謝寶珠
      所有由另第三人鄭文欽駕駛於路邊停車之車牌號碼九０九
      五─ＲＹ號自用小客車，致第三人謝寶珠所有之車牌號碼
      九０九五─ＲＹ號自用小客車受損。又第三人謝寶珠所有
      之車牌號碼九０九五─ＲＹ號自用小客車係向原告投保車
      體損失險，且事故發生時尚在保險期間內，原告已依保險
      契約理賠新臺幣（下同）17,837元，依保險法第五十三條
      第一項規定，原告即取得被保險人即第三人謝寶珠對於被
      告之代位損害賠償請求權。再上開車牌號碼九０九五─Ｒ
      Ｙ號自用小客車車損之必要修復費用為16,642元（即工資
      12,747元、折舊後之零件3,895元），惟被告僅給付原告
      2, 837元後，即置之不理。為此，爰依民法第一百八十四
      條第一項、第一百九十六條及保險法第五十三條第一項之
      規定提起本訴，請求被告給付如主文所示之金額及利息。
（二）被告經合法通知，未於言詞辯論期日到場，亦未提出書狀
      作何聲明或陳述。
二、程序方面
（一）按訴狀送達後，原告不得將原訴變更或追加他訴，但擴張
      或減縮應受判決事項之聲明者，不在此限，民事訴訟法第
      二百五十五條第一項第三款定有明文。查本件原告起訴時
      係聲明請求被告應給付原告15,000元，及自起訴狀繕本送
      達翌日起至清償日止，按年息百分之五計算之利息；嗣變
      更減縮聲明為請求被告應給付原告13,805元，及自起訴狀
      繕本送達翌日起至清償日止，按年息百分之五計算之利息
      ，核係減縮應受判決事項之聲明，自應准許。
（二）被告經合法通知，未於言詞辯論期日到場，核無民事訴訟
      法第三百八十六條各款所列情形，爰依原告聲請，由其一
      造辯論而為判決。
三、實體方面：
（一）原告主張之事實，已據提出查核單、鈑噴車總登記及交車
      日期電訪表、新竹市警察局A3類道路交通事故調查報告表
      、估價單、理賠統一發票、賠款滿意書、車損暨現場照片
      、行車執照、第三人鄭文欽駕駛執照等影本為證，而被告
      既未到場爭執，亦未提出書狀作何聲明或主張，自堪信原
      告之主張為真實。
（二）按被告未注意車前狀況，致所駕駛之自用小客車撞及第三
      人謝寶珠所有由另第三人鄭文欽所駕駛之車牌號碼九０九
      五─ＲＹ號自用小客車，致第三人謝寶珠所有之車牌號碼
      九０九五─ＲＹ號自用小客車受損，足徵被告就本件車禍
      之發生確有過失，且第三人謝寶珠所有之車牌號碼九０九
      五─ＲＹ號自用小客車受損與被告之過失亦有相當因果關
      係，被告自應就本件車禍負過失侵權行為責任。
（三）次按，被保險人因保險人應負保險責任之損失發生，而對
      於第三人有損失賠償請求權者，保險人得於給付賠償金額
      後，代位行使被保險人對於第三人之請求權，保險法第五
      十三條第一項亦定有明文。查本件車禍之發生確係被告之
      過失所致，且被保險人即第三人謝寶珠就其所有之車牌號
      碼九０九五─ＲＹ號自用小客車因本件車禍所生之損害，
      本即得基於侵權行為之法律關係向被告請求賠償，而原告
      既已依保險契約理賠該自用小客車車損之必要修復費用，
      則原告主張依保險法第五十三條第一項之規定代位行使被
      保險人即第三人謝寶珠對於被告之損害賠償請求權，自屬
      有據。
（四）再按，因故意或過失不法侵害他人之權利者，負損害賠償
      責任；又汽車、機車或其他非依軌道行駛之動力車輛，在
      使用中加損害於他人者，駕駛人應賠償因此所生之損害；
      不法毀損他人之物者，被害人得請求賠償其物因毀損所減
      少之價值，民法第一百八十四條第一項前段、第一百九十
      一條之二、第一百九十六條分別定有明文。又物被毀損時
      ，被害人除得依據民法第一百九十六條請求賠償外，並不
      排除民法第二百十三條至第二百十五條之適用，依民法第
      一百九十六條請求賠償物被毀損所減少之價額，得以修復
      費用為估定之標準，但以必要者為限（例如：修理材料以
      新品換舊品，應予折舊），亦有最高法院七十七年度第九
      次民事庭會議決議、最高法院七十三年度台上字第一五七
      四號判決可資參照。查原告所承保之車牌號碼九０九五─
      ＲＹ號自用小客車因本件車禍受損，雖已理賠支付修復費
      用17,837元（包括工資12,747元、零件5,090元），有原
      告提出之估價單在卷可證。惟查，原告請求被告賠償車輛
      受損所減少之價額，應以必要者為限，而原告所承保之車
      牌號碼九０九五─ＲＹ號自用小客車係九十六年四月出廠
      ，有行車執照附卷可憑，算至本件車禍事故發生時（即九
      十六年十一月十九日）已出廠七個月又十九日，依前揭說
      明，其以新品取代舊品間之差價應予折舊扣除。是故關於
      原告所承保該自用小客車因毀損所減少之價額，既得以必
      要之修復費用為估定之標準，而依行政院公佈之「固定資
      產耐用年數表」及「固定資產折舊率表」，採定率遞減法
      計算其折舊，即自用小客車耐用年數五年，每年折舊率為
      369/1000，是原告承保該自用小客車更新零件折舊後之必
      要修復費用即為3,895元（計算方式5090×369/1000÷12
      ×7＝1096，5090×369/1000÷12÷30×19＝99，0000－
      0000－00＝3895）。從而，原告得請求被告賠償之必要修
      復費用即為工資12,747元及折舊後之零件3,895元，合計
      為16,642元【計算式為：12,747＋3,895＝16,642】。據
      此，扣除被告已給付原告2,837元，原告得再請求被告賠
      償之必要修復費用即為13,805元【計算式為：16,642－2,
      837＝13,805】。
（五）綜上，原告依保險代位及侵權行為之法律關係請求被告賠
      償給付13,805元，及自起訴狀繕本送達翌日即九十七年十
      一月十七日起至清償日止，按年息百分之五計算之利息，
      為有理由，應予准許。
四、確定訴訟費用額：本件係小額訴訟判決，應依民事訴訟法第
    四百三十六條之十九之規定，於裁判時確定訴訟費用額，爰
    確定訴訟費用額如主文第二項所示（本件訴訟費用額僅有裁
    判費1000元）。
五、假執行宣告：本件係為被告敗訴之小額訴訟判決，應依民事
    訴訟法第四百三十六條之二十之規定，依職權宣告假執行。
六、據上論結：原告之訴為有理由，依民事訴訟法第四百三十六
    條之二十三、第四百三十六條第二項、第三百八十五條第一
    項前段、第七十八條、第四百三十六條之十九第一項、第四
    百三十六條之二十，判決如主文。
中    華    民    國    97    年    11    月    28    日
                              臺灣新竹地方法院新竹簡易庭
                                  法  官  汪銘欽
以上正本係照原本作成。
如對本判決上訴，非以其違背法令為理由不得為之，且須於判決
送達後二十日內以上訴狀記載上訴理由向本院提出上訴狀。
中    華    民    國    97    年    11    月    28    日
                                  書記官  林淑瑜


司法院資訊處製作；財團法人民間司法改革基金會備份。
